臺灣新竹地方法院簡易庭裁定
                                     110年度竹秩字第20號
移送機關    新竹市警察局第一分局
被移送人    李炳鴻


上列被移送人因違反社會秩序維護法案件，經移送機關以中華民
國110年3月11日竹市警一分社維字第1100005023號移送書移送審
理，本院裁定如下：
    主  文
李炳鴻攜帶經主管機關公告查禁之器械，處罰鍰新臺幣伍仟元。
扣案之鋼質伸縮棍壹支，沒入之。
    事 實 及 證 據 理 由
一、被移送人李炳鴻於下列時、地有違反社會秩序維護法之行為
    ：
（一）時間：民國110年2月28日11時58分許。
（二）地點：新竹市○區○○路000 號國泰世華銀行新竹分行前
　　　      。
（三）行為：攜帶經主管機關公告查禁之鋼質伸縮棍1支。
二、上開事實，有下列之事證證明屬實：
（一）被移送人李炳鴻於警詢時之自白。
（二）證人郭榮福於警詢時之證述。
（三）警員出具之偵查報告1紙。
（四）新竹市警察局第一分局扣押筆錄、扣押物品目錄表各1 份
　　　。
（五）扣案之鋼質伸縮棍1支暨其照片2張。　　　
三、按製造、運輸、販賣、攜帶或公然陳列經主管機關公告查禁
    之器械者，處3日以下拘留或新臺幣3萬元以下罰鍰，社會秩
    序維護法第63條第1項第8款定有明文。又鋼（鐵）質伸縮警
    棍係警械使用條例第1條第3項及行政院於95 年5月30日以院
    臺治字第0950023739號函修正發布之「警察機關配備警械種
    類及規格表」所定之警械，依同條例第14條第1 項規定，非
    經內政部或其授權之警察機關許可，不得定製、售賣或持有
    ，故未經許可所製造、販賣或持有之警械，即屬社會秩序維
    護法第22條第1項第2款所定之「查禁物」，而屬主管機關公
    告查禁之器械。
四、經查，扣案之鋼質伸縮棍係警械之一種，非經許可不得持有
    ，已如上述，是被移送人未依警械使用條例第14條第2 項授
    權內政部訂定之「警械許可定製售賣持有管理辦法」申請許
    可購置鋼質伸縮棍，亦未經警察機關核發警械執照，即擅自
    持有扣案之鋼質伸縮棍，並將之置放在其所駕駛之機車置物
    箱內，而與證人郭榮福發生行車糾紛時取出使用，堪認該鋼
    質伸縮棍處於被移送人可立即控制之範圍及隨時可供被移送
    人持以使用之狀態，可認有「攜帶」之行為無訛。核其所為
    係攜帶經主管機關公告查禁之器械而違反社會秩序維護法第
    63條第1項第8款規定。至被移送人雖稱不知其攜帶行為違法
    云云，惟社會秩序維護法係經依法公告之法令，參酌刑法第
    16條前段：「不得因不知法律而免除刑事責任」之法理，舉
    重足以明輕，違反刑法之規定尚不得以不知法律推卸刑責，
    則違反處罰較輕之行政罰，自亦不得以不知法令為由主張卸
    責；其復稱係基於自我防衛始取出使用，然被移送人既未依
    上開規定申請許可，自不得持有、攜帶上開查禁物，是被移
    送人前述所辯，不足為其有利之認定，其違序行為堪以認定
    。爰審酌被移送人未經許可攜帶鋼質伸縮棍，並與他人發生
    行車糾紛時取出使用，實已危及公共秩序、社會安寧，行為
    誠屬不當，兼衡被移送人之教育程度、家庭經濟狀況、違犯
    情節及行為後坦承不諱之態度等一切情狀，量處如主文所示
    之裁罰。
五、按查禁物，不問屬於行為人與否，沒入之，社會秩序維護法
    第22條第1 項第2款、第2項後段定有明文。扣案之鋼質伸縮
    棍1 支，係被移送人未經許可所持有之「查禁物」，不問屬
    於被移送人與否，應依上開規定，併予宣告沒入。
六、依社會秩序維護法第46條第1 項、第63條第1項第8款、第22
    條第1項第2款、第2項後段，裁定如主文。
中    華    民    國    110    年    4     月    20   日
                  新竹簡易庭    法  官  潘韋廷
以上正本證明與原本無異。
如不服本裁定，應於裁定送達後5日內向本院提出抗告狀。
中　　華　　民　　國　　110 　年　　4 　　月　　20　　日
                                書記官  彭筠凱
附錄本案處罰條文：
社會秩序維護法第63條：
有左列各款行為之一者，處3 日以下拘留或新臺幣3 萬元以下罰
鍰：
一、無正當理由攜帶具有殺傷力之器械、化學製劑或其他危險物
    品者。
二、無正當理由鳴槍者。
三、無正當理由，攜帶用於開啟或破壞門、窗、鎖或其他安全設
    備之工具者。
四、放置、投擲或發射有殺傷力之物品而有危害他人身體或財物
    之虞者。
五、散佈謠言，足以影響公共之安寧者。
六、蒙面偽裝或以其他方法驚嚇他人有危害安全之虞者。
七、關於製造、運輸、販賣、貯存易燃、易爆或其他危險物品之
    營業，未經主管機關許可；或其營業設備及方法，違反法令
    規定者。
八、製造、運輸、販賣、攜帶或公然陳列經主管機關公告查禁之
    器械者。
前項第七款、第八款，其情節重大或再次違反者，處或併處停止
營業或勒令歇業。